臺灣高等法院臺南分院刑事裁定
110年度毒抗字第492號
抗  告  人
即  被  告  甲○○
上列抗告人因觀察、勒戒案件，不服臺灣嘉義地方法院中華民國
110年6月3日裁定（110年度毒聲字第295號），提起抗告，本院
裁定如下：
    主  文
抗告駁回。
    理  由
一、抗告意旨略以：抗告人施用毒品案件，前經臺灣嘉義地方法
    院判決諭知公訴不受理，既然已經公訴不受理，沒有道理還
    要觀察勒戒。又抗告人因家暴案件，已經服刑多次，以後會
    努力孝順父母，並自我反省。爰提起本件抗告。
二、按犯毒品危害防制條例第10條之罪者，檢察官應聲請法院裁
    定，或少年法院（地方法院少年法庭）應先裁定，令被告或
    少年入勒戒處所觀察、勒戒，其期間不得逾二月，毒品危害
    防制條例第20條第1項定有明文。次按毒品危害防制條例第2
    0條第3項、第23條第2項均於民國109年1月15日修正公布，
    並均於同年7月15日生效施行，其中第20條第3項規定修正為
    「依前項規定為觀察、勒戒或強制戒治執行完畢釋放後，三
    年後再犯第10條之罪者，適用前2項之規定」。第23條第2項
    規定修正為「觀察、勒戒或強制戒治執行完畢釋放後，三年
    內再犯第10條之罪者，檢察官或少年法院（地方法院少年法
    庭）應依法追訴或裁定交付審理」。又按109年1月15日修正
    公布、同年7月15日施行之毒品危害防制條例第20條第3項規
    定，犯第10條之罪於觀察、勒戒或強制戒治執行完畢釋放後
    ，三年後再犯第10條之罪者，適用本條前2項之規定。上開
    所謂「三年後再犯」，只要本次再犯（不論修正施行前、後
    ）距最近1次觀察、勒戒或強制戒治執行完畢釋放，已逾三
    年者，即該當之，不因其間有無犯第10條之罪經起訴、判刑
    或執行而受影響（最高法院109年度台上字第3826號判決意
    旨參照）。
三、抗告人於109年5月27日19時許，在嘉義縣○○鎮○○陸橋下，施
    用第二級毒品甲基安非他命1次之事實，已據抗告人於警詢
    、偵查時坦承不諱，並有勘察採證同意書、代號與真實姓名
    對照表、立人醫事檢驗所109年6月10日濫用藥物尿液檢驗報
    告各1份附卷可稽，又有甲基安非他命1包、吸食器1支扣案
    可證，足認抗告人於上開時、地，確有施用第二級毒品甲基
    安非他命之犯行甚明。
四、又抗告人前因施用毒品案件，經原審法院以94年度毒聲字第
    431號裁定送觀察、勒戒後，認無繼續施用毒品傾向，於94
    年11月16日釋放出所，有臺灣高等法院被告前案紀錄表在卷
    可按。從而，抗告人本案施用第二級毒品行為時，距其前案
    （最近1次）觀察勒戒執行完畢釋放，已逾三年，屬新法毒
    品危害防制條例第20條第3項所定「三年後」再犯之情形，
    至為明確。且揆諸上開最高法院判決意旨，不因其間有無犯
    毒品危害防制條例第10條之罪經起訴、判刑或執行而受影響
    。依上所述，原審依據毒品危害防制條例第20條第3項、第1
    項規定，裁定抗告人應送勒戒處所觀察、勒戒，洵屬有據。
五、抗告人本次施用毒品案件，雖前經臺灣嘉義地方法院以109
    年度易字第592號判決諭知公訴不受理確定在案，惟該判決
    係因認檢察官應按新修正毒品危害防制條例第35條之1第1款
    規定，依新修正毒品危害防制條例第20條第3項規定處理，
    亦即應為觀察、勒戒之聲請，而非逕予起訴，故檢察官就抗
    告人施用第二級毒品之犯行逕行起訴，其起訴之程序違背規
    定，而從程序上為不受理之判決。從而，本案既尚未經實體
    判決，即無一事不再理之問題，則抗告意旨主張：既然已經
    公訴不受理，沒有道理還要觀察勒戒云云，容有誤解。
六、綜上所述，原審法院依毒品危害防制條例第20條第3項、第1
    項規定，裁定抗告人應送勒戒處所觀察、勒戒，經核其認事
    用法，並無不合。抗告意旨以前開情詞指摘原裁定不當，為
    無理由，應予駁回。
七、依刑事訴訟法第412條，裁定如主文。
中　　華　　民　　國　　110 　年　　6 　　月　　24　　日
                  刑事第三庭    審判長法　官  陳連發
                                      法　官  林坤志
                                      法　官　洪榮家
以上正本證明與原本無異。
不得再抗告。
　　　　　　　　　　　　　　　　　　　書記官  謝麗首
中　　華　　民　　國　　110 　年　　6 　　月　　24　　日